臺灣高等法院民事裁定
109年度抗字第581號
異  議  人  郭秀英  
相  對  人  賴旗俊  
上列異議人不服中華民國109年5月29日本院所為裁定，提出異議
，本院裁定如下：
    主  文
異議駁回。
    理  由
按抗告法院之裁定，以抗告不合法而駁回者，不得再為抗告；
  但得向原法院提出異議，民事訴訟法第486條第2項定有明文。
  又應提出異議而誤為抗告者，視為已提出異議，民事訴訟法第
  495條後段亦有明文。本院於民國（下同）109年5月29日以異
  議人之抗告不合法為由，以109年度抗字第581號裁定駁回異議
  人之抗告（下稱本院原裁定），揆諸前開規定，該裁定自屬不
  得再抗告，異議人於109年6月17日以「民事再抗告狀」對本院
  原裁定表示不服之意旨，依前揭說明，視為已提出異議，合先
  敘明。
異議人主張：㈠於108年10月17日庭期當日異議人已就相對人虛
  偽陳述表示不服，惟原法院當庭未為處理，異議人於期日後具
  狀聲請裁罰，具有對法院程序未處理之異議性質，依民事訴訟
  法第485條第3項之規定，異議人自得提起抗告，本院原裁定誤
  認不得抗告顯有違誤；㈡原法院裁定並非對於訴訟程序之裁定
  ，當事人訊問非僅為防禦方法，而係可作為證據方法，若當事
  人受裁罰更可作為再開辯論或再審之事由，故依法應抗告及再
  抗告，且依原法院裁定教示欄之記載佐證本件應為得抗告，故
  本院原裁定有未適用民事訴訟法第367條之2、第482條、第 48
  3條、第485條第3項之違誤，自有不當云云。惟查：
㈠異議人前對臺灣桃園地方法院107年度醫字第1號裁定（下稱原
  法院裁定）不服提起抗告，經本院原裁定認定異議人之聲請僅
  為促使原法院斟酌是否為職權之發動，原法院並不受其拘束，
  故原法院駁回抗告人之聲請，乃係訴訟程序進行中所為之裁定
  ，自不得抗告，而裁定駁回異議人之抗告，該裁定依法不得再
  為抗告而確定。
㈡按民事訴訟法第367條之2固規定：依前條規定具結而故意為虛
  偽陳述，足以影響裁判之結果者，法院得以裁定處新臺幣三萬
  元以下之罰鍰。前項裁定，得為抗告；抗告中應停止執行。第
  一項之當事人或法定代理人於第二審言詞辯論終結前，承認其
  陳述為虛偽者，訴訟繫屬之法院得審酌情形撤銷原裁定。然該
  條第2項係就法院裁處當事人罰鍰之裁定，得為抗告之特別規
  定，如非該條第2項之裁定，自無適用該規定，提起抗告之餘
  地。而原法院裁定既非裁處當事人罰鍰之裁定，自不得適用該
  規定提起抗告。
㈢次按對於裁定，得為抗告，但別有不許抗告之規定者，不在此
  限。訴訟程序進行中所為之裁定，除別有規定外，不得抗告。
  民事訴訟法第482條、第483條亦分別定有明文。因此，民事訴
  訟法第483條乃為同法第482條之特別規定，故訴訟程序進行中
  所為之裁定，須有得抗告之特別規定，始得對之提起抗告。如
  前述民事訴訟法第367條之2第2項有關法院裁處當事人罰鍰之
  裁定，得為抗告，即屬同法第483條之別有規定。查原法院裁
  定既屬訴訟程序進行中所為之裁定，且無得抗告之特別規定，
  則異議人自不得就原法院裁定提起抗告。　
㈣又按受命法官或受託法官之裁定，不得抗告。但其裁定如係受
  訴法院所為而依法得為抗告者，得向受訴法院提出異議。前項
  異議，準用對於法院同種裁定抗告之規定。受訴法院就異議所
  為之裁定，得依本編之規定抗告。民事訴訟法第485條第1、2
  、3項分別定有明文。是得依上開規定聲明不服者，仍須其裁
  定係受訴法院所為而依法得為抗告者，始得向受訴法院提出異
  議，並得對受訴法院就異議所為之裁定，提起抗告。準此，縱
  認異議人之聲請具有向原法院聲明異議之性質，因原法院裁定
  乃訴訟程序進行中所為之裁定而不得抗告，已如前述，是依上
  說明，異議人仍不得就原法院裁定聲明不服。
㈤至原法院裁定教示欄，雖誤載為得抗告，惟得否抗告乃基於法
  律之規定，尚不因有該誤載而影響前揭認定，附此說明。
㈥綜上，異議人指摘本院原裁定有未適用民事訴訟法第367條之2
  、第482條、第483條、第485條第3項之違誤，並聲明異議，為
  無理由，應予駁回。 
據上論結，本件異議為無理由，爰裁定如主文。　　　　　
中　　華　　民　　國　　109 　年　　12　　月　　31　　日
                  民事第十一庭
                        審判長法  官  李慈惠
                              法  官  陳婷玉
                              法  官  謝永昌
正本係照原本作成。
不得聲明不服。
中　　華　　民　　國　　110 　年　　1 　　月　　4 　　日
 　　　　　　　　　　　　     書記官  王增華